臺灣臺北地方法院民事判決
110年度簡上字第170號
上  訴  人  周含盈  
訴訟代理人  劉宛甄律師
複  代理人  丁銓佑律師
被  上訴人  劉瀚濤  
訴訟代理人  周仕傑律師
上列當事人間請求損害賠償事件，上訴人對於中華民國109年12
月29日本院臺北簡易庭108年度北簡字第13998號第一審判決提起
上訴，本院於民國111年6月24日言詞辯論終結，判決如下：
    主      文
原判決關於命上訴人給付超過新臺幣貳拾陸萬柒仟肆佰玖拾玖元
，及其中新臺幣貳拾貳萬肆仟元自民國一○八年十月十六日起；
其餘新臺幣肆萬參仟肆佰玖拾玖元自民國一○九年五月一日起，
均至清償日止，按週年利率百分之五計算之利息部分，及該部分
假執行之宣告，暨訴訟費用之裁判（除確定部分外），均廢棄。
上開廢棄部分，被上訴人在第一審之訴及假執行之聲請均駁回。
其餘上訴駁回。
第一審（除確定部分外）、二審訴訟費用由上訴人負擔百分之 
七十一，餘由被上訴人負擔。
    事實及理由
壹、程序方面：
按當事人不得於第二審提出新攻擊或防禦方法，但如不許其提
  出顯失公平者，不在此限，民事訴訟法第447條第1項但書第6
  款定有明文。上開規定，依同法第436條之1第3項規定，於簡
  易訴訟之第二審程序準用之。查上訴人於本院審理中始提出被
  上訴人與有過失之抗辯，核屬新攻擊或防禦方法，審酌上開防
  禦方法攸關上訴人之責任範圍認定，影響本件訴訟結果甚鉅，
  如不准許上訴人提出此等新防禦方法，難期公平，是依上開規
  定，本院就其上前揭抗辯應併予審酌。
貳、實體方面：　
被上訴人主張：伊為門牌號碼臺北市○○區○○路0段000號8樓房屋
  （下稱系爭8樓房屋）所有人，同棟9樓房屋（下稱系爭9樓房
  屋）為上訴人所有。上訴人自民國107年11月下旬起進行系爭9
  樓房屋室內裝修工程（下稱系爭工程），造成系爭8樓房屋2間
  浴室天花板上方混凝土震動墜落及滲漏水、臥房天花板及牆面
  滲漏水、廚房及後陽台天花板滲漏水（下合稱系爭損害）。則
  上訴人就系爭9樓房屋施作系爭工程，致伊就系爭8樓房屋之所
  有權受侵害，爰依民法第184條第1項前段、第191條第1項前段
  規定，請求上訴人賠償系爭8樓房屋受損之修復費用新臺幣（
  下同）37萬6,200元，及自起訴狀繕本送達翌日即108年10月16
  日起至清償日止，按週年利率5%計算之利息等語（原審就上開
  部分為被上訴人勝訴判決，及依職權宣告假執行，並駁回被上
  訴人其餘請求，被上訴人就其敗訴部分未據聲明不服，該部分
  因而確定，上訴人就其敗訴部分聲明不服，提起上訴）。並聲
  明：上訴駁回。　
上訴人則以：伊於107年12月至108年5月間進行系爭工程，就系
  爭8樓房屋發生系爭損害固不爭執，惟兩造房屋所屬大樓（下
  稱系爭大樓）屋齡40年，系爭8樓房屋浴室、廚房樓板有壁癌
  ，房屋本身結構亦有瑕疵，裝修期間更時有地震發生，且系爭
  工程內容僅涉重新裝潢及隔間，未針對樓地板進行施作，難認
  系爭損害乃系爭工程所致。況系爭工程已取得臺北市政府都市
  發展局核發之建築物室內裝修合格證明，足認伊已盡相當之注
  意義務，採取符合建築法規之施工方法，依民法第191條第1項
  但書規定，應免負損害賠償之責。縱認伊應負賠償責任，被上
  訴人主張之修繕費用未計算折舊，且諸多項目非修繕及回復原
  狀所必要，金額自非合理。再系爭大樓甚為老舊，內部自易毀
  損，被上訴人應有翻修保養系爭8樓房屋之義務，其未為之而
  致系爭損害發生或擴大，應適用或類推適用民法第217條第1項
  規定，減輕伊本件賠償金額等語，資為抗辯。並聲明：㈠原判
  決不利於上訴人部分廢棄。㈡上開廢棄部分，被上訴人在第一
  審之訴駁回。
兩造不爭執事項(見本院卷第352頁)：
㈠門牌號碼臺北市○○區○○路0段000號8樓房屋（即系爭8樓房屋）
  為被上訴人所有，門牌號碼臺北市○○區○○路0段000號9樓房屋
  （即系爭9樓房屋）為上訴人所有，兩造為同一公寓大廈之區
  分所有權人。
㈡上訴人於109年4月30日收受被上訴人原審寄送之民事變更訴之
  聲明狀繕本。　　
兩造爭執事項(見本院卷第352頁)：
㈠被上訴人依民法第184條第1項前段、第191條第1項前段規定，
  請求上訴人賠償系爭8樓房屋受損之修復費用37萬6,200元本息
  ，有無理由？
⒈上訴人抗辯系爭8樓房屋受損非因系爭9樓房屋施工所致，是否
  可採？
⒉系爭8樓房屋受損之必要修復費用應為若干？
⒊上訴人抗辯系爭建物老舊，被上訴人就損害之發生或擴大與有
  過失，是否可採？
本院之判斷：　
㈠系爭8樓房屋所受系爭損害，係因系爭9樓房屋施作系爭工程所
  致：
⒈按因故意或過失，不法侵害他人之權利者，負損害賠償責任。
  土地上之建築物或其他工作物所致他人權利之損害，由工作物
  之所有人負賠償責任。但其對於設置或保管並無欠缺，或損害
  非因設置或保管有欠缺，或於防止損害之發生，已盡相當之注
  意者，不在此限。民法第184條第1項前段、第191條第1項分別
  定有明文。其中民法第191條第1項規範意旨在於：建築物或其
  他工作物之設置或保管有欠缺，即隱藏損害他人之危險，故所
  有人應善盡必要注意維護安全，以防範、排除危險，避免損害
  之發生，此為其應盡之社會安全義務。為使被害人獲得週密保
  護，本條規範意旨先推定建築物或其他工作物所有人之設置或
  保管有欠缺，被害人僅需證明其權利受損害係因建築物或其他
  工作物所致，即得請求損害賠償；所有人則須證明其對於設置
  或保管並無欠缺，或損害非因設置或保管有欠缺，或於防止損
  害之發生已盡相當之注意，始得免責。至設置或保管之欠缺，
  是否因建築物或其他工作物所有人之過失所致，則非所問（最
  高法院108年台上字第1645號判決意旨參照）。
⒉本件被上訴人主張系爭8樓房屋受有系爭損害，業據提出照片及
  兩造間LINE對話紀錄為證（見原審卷第21-23頁、第27-33頁）
  ，且為上訴人所不爭（見本院卷第184頁）。然被上訴人主張
  系爭損害為系爭9樓房屋施作系爭工程所致，為上訴人所否認
  。經查，本件原審囑託臺北市建築師公會就系爭8樓房屋受損
  原因進行鑑定，該公會於109年3月27日出具（109）鑑字第82
  8號鑑定報告書（下稱系爭鑑定報告），結果略以：「㈠鑑定分
  析：…2、經檢視8樓爭議之2間浴室及廚房天花上混凝土有多處
  修補，滲漏或水漬之痕跡及墜落之混凝土塊墜落，分析、判斷
  混凝土塊墜落與其上層即地上9樓當時裝修工程中相關之振動
  有關，並導致鋼筋混凝土樓板受損等情形。3、經檢視8樓爭議
  之小臥房牆面、天花有水漬之痕跡。現況已停止滲漏水，由以
  上論述分析、判斷與其上層即地上9樓當時之裝修工程有關，
  並導致滲漏水而損害其裝修。4、經檢視8樓爭議之兩間浴室及
  廚房1/2B隔間牆，磚牆震動破損墜落，現況簡易粉刷及油漆修
  補。1/2B隔間牆有多處修補，滲漏或水漬之痕跡分析、判斷1/
  2B隔間牆與其上層即地上9樓當時裝修工程相關之振動有關，
  並導致受損等情形。㈡鑑定結果：2間浴室天花板混凝土有震動
  損壞脫落及滲漏水、臥房天花板及牆面有滲漏水、廚房及後陽
  台天花板有滲漏水等狀況，其原因依專業判斷為241號9樓之裝
  修工程所導致。」等語（見系爭鑑定報告卷第8-9頁）。則系
  爭8樓房屋發生系爭損害結果，確係因系爭9樓房屋進行系爭工
  程所致，堪予認定。
⒊上訴人辯以：鑑定人未進入系爭9樓房屋查看系爭工程施作狀況
  ，逕認系爭損害為系爭工程所造成，顯屬預斷，系爭工程未包
  含樓地板打除工項，難認與系爭損害相關云云。惟查，上訴人
  申請之系爭9樓房屋裝修工程內容包括：「6mm厚矽酸鈣天花板
  面積81.25㎡，6mm厚矽酸鈣分間牆10cm厚面積62.79㎡，6mm厚矽
  酸鈣牆面面積4.25㎡，廁所兩間12cm厚紅磚分間牆面積17.44㎡
  ，墊高廁所兩間澆灌5cm厚輕質混凝土地板面積4.85㎡，墊高臥
  室、主臥室及部分客餐廳等12cm厚高架木作地板面積27.99㎡，
  1：3水泥粉刷，鋪設內裝材料、兩間廁所原有裝修材料打除、
  其他原有裝修拆除及運棄、清潔等」，有臺北市建築物室內裝
  修竣工查驗簽章合格檢查表1份、室內裝修竣工平面簡圖1張在
  卷可考（見原審卷第285-294頁）。足見系爭工程確有包含施
  作2間廁所、次臥室、主臥室及部分客餐廳之打除、增設地坪
  或木作墊高等地板工項。再臺北市建築師公會依據上開施工內
  容，就系爭工程導致系爭損害之過程補充以：「於經驗上，樓
  上施工位置與樓下發生損害位置大致相符，可做為樓上施工所
  導致之損害的可能判斷因子之一。本案補充參考9樓房屋施工
  位置（109裝修（使）字第0354號室內裝修合格證明之竣工平
  面簡圖）與8樓房屋受損位置，樓上施工位置與樓下發生損害
  位置大致相符之關係，作為判斷因子之一。」等語，有臺北市
  建築師公會111年3月15日111（十七）鑑字第0668號函1份附卷
  可稽（見本院卷第318頁），是系爭鑑定報告確已考量系爭工
  程之實際施作內容、位置，始據此判斷為致系爭8樓房屋受損
  之原因，上訴人上開所辯，尚不足動搖系爭鑑定報告之憑信性
  。
⒋上訴人再辯以：系爭損害不能排除係因系爭大樓他處管線漏水
  、系爭8樓房屋壁癌或地震等所致云云。惟查，系爭8樓房屋滲
  漏水之原因，乃系爭9樓房屋2間廁所原有裝修材料打除、墊高
  澆灌5cm厚輕質混凝土地板、1/2B厚磚牆施工、墊高臥室、主
  臥室及部分客餐廳等12cm厚高架木作地板，該等拆除、搬運、
  澆灌、安裝等施工震動作業所致，該等打擊、震動造成浴室、
  後陽台等管線接頭鬆動，且施工中原有防水層挖除等破壞，進
  而導致滲漏水等情況，可判斷水源是來自9樓，且係造成8樓樓
  板短期滲漏水，並導致當時直下層油漆剝落、線板污染、牆面
  污染、櫥櫃污染的主要原因等節，業據臺北市建築師公會於10
  9年11月10日以（109）鑑字第3141號函、111年3月15日以111
  （十七）鑑字第0668號函說明綦詳（見原審卷第313頁、本院
  卷第319頁），本件自可排除系爭大樓其他管線造成系爭8樓房
  屋漏水之可能。再者，系爭損害處並無明顯壁癌，系爭損害之
  原因與壁癌無關一節，由臺北市建築師公會前開109年11月10
  日函文之內容：「系爭8樓房屋浴室、廚房混凝土樓板經檢視
  並無清晰明顯之壁癌。…混凝土會隨時間而逐漸產生老化及弱
  化。混凝土樓板部分掉落之原因與壁癌、鋼筋氧化鐵蝕膨脹等
  現象經研判係無直接關係。造成浴室、廚房滲漏或水漬之原因
  ，係因裝修工程之拆除、搬運、澆灌、安裝等相關施工震動等
  作業，研判係造成樓板長、短期滲漏水，並導致當時直下層混
  凝土墜落之直接及主要原因。」等語可資佐證（見原審卷第31
  3頁）。此外，系爭損害並非地震所造成，亦據臺北市建築師
  公會上開函文敘明略以：「震動破損狀況為全面性的，各樓層
  均有的、整個地區的，可判斷係由地震造成；本件9樓浴室裝
  修施工中，其直下方8樓浴室有震動破損狀況，則判斷為9樓裝
  修工程所致。」等語明確（見原審卷第315頁），在在可證系
  爭損害確係系爭工程進行中，因拆除、搬運、澆灌、安裝、組
  裝等相關震動作業所致，上訴人主張之其他原因，均難認與系
  爭損害有何直接關聯。
⒌上訴人復辯以：系爭工程已取得臺北市政府都市發展局核發之
  建築物室內裝修合格證明，且系爭工程竣工查驗簽章合格檢查
  表第14項 「涉污、排水管線位置之變更」，經建築師檢查結
  果為「合格」，說明欄記載「本案涉及變更污、排水管線位置
  部分，前由設計業加強防範管線滲漏及噪音阻隔之設計規劃，
  並已落實施作，且施工過程無涉樓板剔槽埋管。」等語，足認
  上訴人施工已盡相當防護，就防止系爭損害發生已盡相當之注
  意，依民法第191條第1項但書規定免負損害賠償之責云云，雖
  提出前述臺北市建築物室內裝修竣工查驗簽章合格檢查表1份
  為憑（見原審卷第292頁）。然查，上開竣工查驗，乃主管建
  築機關或審查機構依據建築物室內裝修管理辦法第29條規定，
  於室內裝修工程竣工後，事後到場查核工程結果是否與竣工圖
  說相符之過程，尚難據此推論施工廠商於施工過程中並無疏失
  或已有適當防護。況本件系爭損害之發生，係因系爭工程為打
  除原有裝潢、墊高澆灌混凝土地板、厚磚牆施工、墊高木作地
  板而產生之拆除、搬運、澆灌、安裝等震動作業所致，與上開
  檢查表之「涉污、排水管線位置之變更」項目，乃針對涉及變
  更污、排水管線位置之工程，要求業者加強防範管線滲漏及阻
  隔噪音，兩者應屬無涉。臺北市建築師公會亦出具補充意見略
  以：「系爭9樓房屋室內裝修竣工查驗案係屬簡易室內裝修，
  並無現場勘驗，尚無法判斷施工業者當時之施工態樣，而施工
  當時，8樓發生天花板混凝土塊脫落及漏水狀況，並向派出所
  報案，故此檢查合格，尚無法推論其施工已有適當防護，不會
  發生8樓天花板混凝土塊脫落、牆面滲漏水之結果。」等語，
  有臺北市建築師公會前開111年3月15日函文在卷可按（見本院
  卷第317頁），本院自難憑此合格檢查表，逕為有利上訴人之
  判斷。
⒍是以，上訴人為系爭9樓房屋所有權人，因施作系爭工程致系爭
  8樓房屋受有系爭損害，且上訴人未證明其對系爭9樓房屋之設
  置或保管無欠缺，或對於防止損害發生已盡相當之注意，是被
  上訴人依民法第184條第1項前段、第191條第1項前段規定，請
  求上訴人賠償系爭8樓房屋受損之修復費用，應屬有據。
㈡系爭8樓房屋受損之必要修復費用為26萬7,499元：
⒈按不法毀損他人之物者，被害人得請求賠償其物因毀損所減少
  之價額。負損害賠償責任者，除法律另有規定或契約另有訂定
  外，應回復他方損害發生前之原狀；第1項情形，債權人得請
  求支付回復原狀所必要之費用，以代回復原狀。民法第196條
  、第213條第1項、第3項分別定有明文。是物被毀損時，被害
  人除得依民法第196條請求賠償外，並不排除民法第213條至第
  215條之適用。而損害賠償以填補損害發生前之原狀為原則，
  故修復必要費用如係以新品換舊品者，應予折舊（最高法院77
  年度第9次民事庭會議、82年度台上字第892號、92年度台上字
  第2099號判決參照）。
⒉經查，系爭8樓房屋受有系爭損害，其修復方法之直接工程項目
  如附表項次1至8所示此情，有系爭鑑定報告存卷可考（見系爭
  鑑定報告卷附件十第1頁），上訴人雖辯以：附表第4項非系爭
  8樓房屋原有項目，係系爭鑑定報告自行增列，已逾回復原狀
  之必要範圍，且系爭8樓房屋浴室、廚房天花板未毀損，無須
  施作附表第5、8項云云（見本院卷第370-371頁），然附表第4
  項「浴室及廚房天花版鋪設彈性泥防水層並以碳纖維補強」確
  屬修繕系爭8樓房屋所必要，業據臺北市建築師公會以110年11
  月22日110（十七）鑑字第2647號函說明略以：「8樓房屋天花
  板防水層及結構體因該棟9樓房屋裝修而受到破壞，須使用彈
  性泥防水層防水及碳纖維加以補強，以回復原有之未受損前之
  防水及結構態樣。此並非為考量避免日後滲漏水方追加之項目
  。」等語（見本院卷第259-261頁）。另系爭8樓房屋浴室、廚
  房之天花板確有因混凝土塊墜落而毀損乙情，亦有臺北市建築
  師公會於系爭8樓房屋現場所攝照片可參（見系爭鑑定報告卷
  附件九），足見該等天花板有修繕之必要，且更換天花板前須
  將燈具及配線拆卸，安裝天花板後再將燈具及配線復位，則附
  表第5項「安裝2間浴室及廚房天花板」、第8項「2間浴室及廚
  房燈具及配線等水電損壞復原」等，自均屬修繕系爭損害之必
  要方法，上訴人上揭所辯，洵無足取。
⒊再系爭8樓房屋前揭修繕，係以新材料更替被毀損之舊裝潢用料
  ，則被上訴人以附表所示之修繕費作為損害賠償之依據，自應
  將材料折舊部分予以扣除。且折舊方式依行政院所頒布「固定
  資產耐用年數表」及「固定資產折舊率表」，房屋附屬設備之
  「給水、排水、煤氣、電氣、自動門設備及『其他』」耐用年數
  為10年，則系爭8樓房屋受損部分之裝潢耐用年數應比照房屋
  附屬設備之「其他」，以10年計算，並依定律遞減法每年折舊
  千分之206，其最後1年之折舊額，加歷年折舊累計額，其總和
  不得超過該資產成本原額之10分之9。經查，依臺北市建築師
  公會前開110年11月22日函文暨函附單價分析表之記載（見本
  院卷第259頁、第263-265頁），本件修復費用之工資、材料金
  額各如附表「工資」、「材料」欄位所示（工資合計為22萬7,
  020元、材料合計為13萬7,980元，其中附表第3項工資、材料
  之金額，臺北市建築師公會函文錯植，由本院逕予更正）。再
  被上訴人自陳系爭8樓房屋於94年間重新裝潢（見本院卷第94
  頁），則迄107年11月間系爭損害發生為止，其房屋之裝潢使
  用期間已逾10年之耐用年限，依此折舊計算系爭8樓房屋修繕
  費之材料部分殘值，應為10分之1即1萬3,798元（計算式：13
  萬7,980元×0.1＝1萬3,798元），加計工資22萬7,020元後，本
  件修繕之直接工程必要費用為24萬0,818元（計算式：1萬3,79
  8元＋22萬7,020元＝24萬0,818元）。另加計勞工安全衛生管理
  費及其他費用5.79%（含：勞工安全衛生管理費1.2%、工程品
  質管理作業費0.59%、工程保險1%、利潤3%）及營業稅5%等間
  接費用後（參本院卷第261頁臺北市建築師公會函文所附計算
  式），系爭8樓房屋受損之必要修復費用計為26萬7,499元（計
  算式：24萬0,818元×1.0579×1.05＝26萬7,499元，元以下四捨
  五入），已堪認定。
⒋從而，被上訴人依民法第184條第1項前段、第191條第1項前段
  規定，請求上訴人賠償系爭8樓房屋受損之修復費用，於26萬7
  ,499元範圍內，為有理由，逾此範圍，應屬無據。
㈢被上訴人就系爭損害發生或擴大非與有過失：
⒈按損害之發生或擴大，被害人與有過失者，法院得減輕賠償金
  額，或免除之，為民法第217條第1項所明定。而所謂損害之發
  生或擴大，被害人與有過失者，係指被害人苟能盡善良管理人
  之注意，即得避免其損害之發生或擴大，乃竟不注意，致有損
  害發生或擴大之情形而言（最高法院70年度台上字第375號判
  決意旨參照）。是否盡善良管理人之注意，應依一般社會上之
  觀念，認為具有相當知識及經驗之人對於一定事件所能注意者
  ，客觀決定其標準（最高法院111年度台上字第373號判決意旨
  參照）。
⒉本件上訴人抗辯被上訴人明知系爭建物已有40年屋齡，仍疏未
  翻修、重新裝潢系爭8樓房屋，致混凝土塊因系爭工程震動墜
  落，其就系爭損害之發生或擴大與有過失云云，固舉臺北市建
  築師公會109年11月10日函文中所提及「…混凝土會隨時間而產
  生老化及弱化之情形，研判為間接及次要原因」等語為據（見
  原審卷第313頁）。惟衡以一般經驗法則及工程實務，建物所
  有人於整修自有房屋時，原則上不會針對樓層間之混凝土樓地
  板結構加以施作，而本件於系爭工程動工前，既無證據足認系
  爭8、9樓房屋間之混凝土樓板於外觀上已明顯老化、脆弱不堪
  ，或已發生混凝土塊墜落至系爭8樓房屋天花板之情事，被上
  訴人自無可能預料及此，事前加以防免系爭損害之發生或擴大
  。是應認依一般社會觀念，即便具相當智識及經驗之人，對於
  上開混凝土塊墜落之情節，亦無法提前注意防範，揆諸前揭說
  明，自難認被上訴人就系爭損害之發生與有過失。上訴人指摘
  此節，當非有理。
⒊至上訴人聲請傳喚製作系爭鑑定報告之鑑定人到庭說明：①、系
  爭工程是針對牆壁而非地板，為何鑑定人認系爭工程是本件損
  害之主因？②、為何鑑定意見未將系爭8樓房屋之受損部分與系
  爭9樓房屋之具體施工範圍及相對位置納入判斷依據？③、為何
  系爭鑑定報告未將被上訴人長時間未維護、保養系爭8樓房屋
  作為損害發生之因素？④、系爭大樓屬老屋，為何系爭鑑定報
  告未一併斟酌而為損害賠償金額之調整？⑤、若小臥室上方並
  無管線存在，可否認系爭8樓房屋係因系爭大樓頂樓緣故導致
  滲漏水？⑥、系爭8樓房屋原設計並無「完善之防水層及碳纖維
  」，系爭鑑定報告卻將此列為修復費用，是否超出回復原狀範
  圍？⑦、浴室及廚房之天花板根本未損壞，上訴人是否不需就
  附表第5、8項負修繕之責？⑧、為何系爭鑑定報告所列修復金
  額高於上訴人所提之民間裝修報價？⑨、鑑定人如何依「上訴
  人免負損害賠償責任之工程項次」、「上訴人過失比例」、「
  大樓本身老舊程度」、「被上訴人長期未維護系爭8樓房屋之
  過失」等事實，調整損害賠償金額比例？⑩、系爭鑑定報告之
  「勞工安全衛生管理費」及「稅管費」應如何調整？等節（見
  本院卷第340-341頁），惟此等爭點均業由系爭鑑定報告及補
  充意見一一闡明、本院一一論述如前，是本件事實已臻明確，
  無再傳喚鑑定人到庭就相同事實為說明之必要。上訴人上開所
  請，本院無從准許。
㈣遲延利息之計算：
⒈按給付無確定期限者，債務人於債權人得請求給付時，經其催
  告而未為給付，自受催告時起，負遲延責任。其經債權人起訴
  而送達訴狀，或依督促程序送達支付命令，或為其他相類之行
  為者，與催告有同一之效力；遲延之債務，以支付金錢為標的
  者，債權人得請求依法定利率計算之遲延利息；應付利息之債
  務，其利率未經約定，亦無法律可據者，週年利率為5%，民法
  第229條第2項、第233條第1項前段、第203條分別定有明文。
⒉查本件侵權行為損害賠償之債，屬無確定期限者，且為雙方未
  約定遲延利息利率之金錢給付債務，上訴人應於受催告期屆滿
  時起，給付按週年利率5%計算之遲延利息。又被上訴人起訴時
  係請求上訴人給付22萬4,000元本息，該起訴狀繕本並於108年
  10月15日由上訴人收受，有被上訴人民事起訴狀1份、本院送
  達證書1紙在卷可稽（見原審卷第7頁、第75頁），堪認就被上
  訴人向上訴人請求22萬4,000元部分，斯時已生催告效力，上
  訴人應自催告期限屆滿時起之108年10月16日起負遲延責任。
  至被上訴人於109年4月28日擴張請求上訴人給付共計42萬元本
  息之民事變更訴之聲明狀繕本，上訴人不爭執係於109年4月30
  日收受（見不爭執事項第2點），則上訴人另應給付4萬3,499
  元之部份（計算式：26萬7,499元－22萬4,000元＝4萬3,499元）
  ，應自109年5月1日起負遲延責任。
綜上所述，被上訴人依民法第184條第1項前段、第191條第1項
  前段規定，請求上訴人給付26萬7,499元，及其中22萬4,000元
  自108年10月16日起、其餘4萬3,499元自109年5月1日起，均至
  清償日止，按週年利率5%計算之利息，為有理由，應予准許，
  逾此範圍所請，為無理由，應予駁回。原審就前開不應准許部
  分，為上訴人敗訴之判決，容有未洽，上訴意旨指摘原判決此
  部分不當，求予廢棄改判，為有理由，應由本院改判如主文第
  2項所示。至原審就上開應准許部分，判決上訴人敗訴，並為
  准、免假執行之宣告，則無違誤，上訴意旨指摘原判決此部分
  不當，聲明廢棄改判，為無理由，應予駁回。
本件事證已臻明確，兩造其餘攻擊防禦方法及證據，核與判決
  結果不生影響，爰不一一論列，併此敘明。
據上論結，本件上訴一部有理由，一部無理由，依民事訴訟法
  第436條之1第3項、第449條第1項、第450條、第79條，判決如
  主文。
中　　華　　民　　國　　111 　年　　7 　　月　　15　　日
                  民事第五庭  審判長法  官  匡  偉
                                    法  官  劉娟呈
                                    法  官  蔡牧容  
以上正本係照原本作成。
本判決不得上訴。
中　　華　　民　　國　　111 　年　　7 　　月　　15　　日
                                    書記官　周芳安
附表：
項次 工程項目 單位 數量   單價  複價    工資 （計算式：工資單價×數量）   材料 （計算式：材料單價×數量） 附註 1 拆卸浴室、廚房壓克力天花板及臥室櫥櫃 式 1 2萬4,000元 2萬4,000元 2萬3,800元 200元  2 廢料清理運棄及清潔 式 1 2萬8,000元 2萬8,000元 1萬8,000元 1萬元  3 浴室1/2B隔間牆修補 間 2 1萬8,000元 3萬6,000元 1萬4,970元×2間＝2萬9,940元 3,030元×2間＝6,060元 內牆 4 浴室及廚房天花版鋪設彈性泥防水層並以碳纖維補強 間 3 3萬2,000元 9萬6,000元 8,040元×3間＝2萬4,120元 2萬3,960元×3間＝7萬1,880元 外牆彈性泥塗佈三度 5 安裝2間浴室及廚房天花板 間 3 2萬1,000元 6萬3,000元 1萬2,920元×3間＝3萬8,760元 8,080元×3間＝2萬4,240元  6 安裝臥室櫥櫃 式 1 3萬2,000元 3萬2,000元 2萬1,000元 1萬1,000元 含油漆 7 臥室、後陽台牆面及平頂油水泥漆(或乳膠漆)1底2度。 式 1 3萬2,000元 3萬2,000元 2萬9,400元 2,600元 含批土 8 2間浴室及廚房燈具及配線等水電損壞復原 間 3 1萬8,000元 5萬4,000元 1萬4,000元×3間＝4萬2,000元 4,000元×3間＝1萬2,000元 含燈具及配管線 合計      22萬7,020元 13萬7,980元